【裁判字號】    97,易,50
【裁判日期】    970331
【裁判案由】    違反家庭暴力防治法等
【裁判全文】
臺灣臺東地方法院刑事判決                97年度易字第50號
公  訴  人  臺灣臺東地方法院檢察署檢察官
被      告  甲○○
上列被告因違反家庭暴力防治法案件，經檢察官提起公訴（96年
度偵字第2525號），本院行簡式審判程序，判決如下：
    主  文
甲○○違反法院依家庭暴力防治法第十四條第一項所為禁止實施
家庭暴力及騷擾行為之民事通常保護令裁定，處有期徒刑伍月，
如易科罰金，以新臺幣壹仟元折算壹日。
    事  實
一、甲○○係丙○○之夫，二人間具有家庭暴力防治法第3條第1
    款所定之家庭成員關係。甲○○曾於民國96年 2月22日，在
    臺東縣臺東市○○○路82巷35號之丙○○住處，對丙○○實
    施不法侵害之行為，經丙○○向法院聲請核發民事通常保護
    令，本院於96年 3月16日核發96年度家護字第21號民事通常
    保護令予丙○○，裁定令甲○○不得對丙○○實施身體或精
    神上不法侵害之行為、不得直接或間接對於丙○○為騷擾之
    行為、應遠離丙○○上址住所及同縣市○○路○段669號工作
    場所至少 100公尺，保護令之有效期間為10月。不料，甲○
    ○明知上開保護令之內容，竟無視該保護令之禁制，仍基於
    違反上開保護令及傷害、毀損之犯意，於保護令有效期間內
    之96年10月1日下午4時許，在同縣卑南鄉富源村富源國小前
    ，駕駛車牌號碼 WV-4291號自用小貨車，自丙○○斯時所騎
    乘，由丙○○所有車牌號碼WFB-587號輕型機車之後方追撞
    之，致丙○○人車倒地，丙○○因而受有左手肘瘀腫44
    公分、上唇瘀腫等傷害，然甲○○仍未停止其對丙○○之騷
    擾行為，又駕駛前揭自用小貨車對上開已倒地之機車拖行10
    餘公尺，造成該機車嚴重損壞而失其效用，足以生損害於丙
    ○○，而違反上揭禁止對丙○○實施家庭暴力及騷擾行為之
    通常保護令。
二、案經丙○○訴由臺東縣警察局臺東分局報請臺灣臺東地方法
    院檢察署檢察官偵查起訴。
    理  由
一、本案被告甲○○所犯係死刑、無期徒刑、最輕本刑為 3年以
    上有期徒刑以外之罪，亦非高等法院管轄之第一審案件，而
    被告於本院行準備程序中就被訴事實為有罪之陳述，經告知
    簡式審判程序之旨，並聽取公訴人及被告意見後，本院合議
    庭依刑事訴訟法第 273條之1第1項規定，裁定由受命法官獨
    任進行簡式審判程序，合先敘明。
二、上揭犯罪事實業據被告甲○○坦白承認，核與證人即告訴人
    丙○○、證人即富源國小教師林慶和分別於警詢中證述之情
    節相符，並有衛生署臺東醫院96年10月 1日診斷證明書、全
    戶戶籍資料查詢結果、公路監理電子閘門車號查詢輕型機車
    車籍各1紙、現場及車損照片8張、本院96年度家護字第21號
    民事通常保護令 1份附卷可參，又被告係告訴人之夫，其曾
    於96年 2月22日，在臺東縣臺東市○○○路82巷35號告訴人
    住處，對告訴人實施不法侵害之行為，經告訴人聲請核發民
    事通常保護令，本院於同年 3月16日核發96年度家護字第21
    號民事通常保護令裁定，命被告不得對告訴人實施身體或精
    神上不法侵害之行為、不得直接或間接對於告訴人為騷擾之
    行為、應遠離告訴人上址住所及同縣市○○路○段669號工作
    場所至少 100公尺，保護令之有效期間為10月，該保護令裁
    定則於同年 3月21日寄存送達在被告臺東縣卑南鄉富源村富
    源122之1號之住所等事實，業據本院依職權調閱前開案件卷
    宗核屬無訛，足認被告自白與事實相符，事證明確，其犯行
    洵堪認定，應予依法論科。
三、按家庭暴力防治法所稱家庭暴力，指家庭成員間實施身體或
    精神上不法侵害之行為；又所稱騷擾，指任何打擾、警告、
    嘲弄或辱罵他人之言語、動作或製造使人心生畏怖情境之行
    為，家庭暴力防治法第 2條第1款、第3款分別定有明文。查
    被告為告訴人之夫，屬家庭暴力防治法第3條第1款所定之家
    庭成員。又被告於上揭時、地，駕車自告訴人所騎乘之機車
    後方予以追撞，造成告訴人身體受傷及該機車損壞，顯係製
    造令告訴人心生畏怖之情境，而屬對告訴人為騷擾之行為。
    核被告所為，係違反法院依家庭暴力防治法第14條第1項第1
    款（96年 3月28日修正前之同法第13條第2項第1款）、同法
    第14條第1項第2款（修正前同法第13條第2項第2款）所為之
    禁止實施家庭暴力及騷擾行為之民事通常保護令裁定，而犯
    同法第61條第1款、同條第2款（修正前同法第50條第 1款、
    第 2款）之違反保護令罪、刑法第277條第1項之傷害罪及同
    法第 354條之毀損器物罪。又被告駕車撞倒告訴人所騎乘之
    機車，致告訴人受傷後，復駕車直行，對該機車拖行10餘公
    尺，造成該機車之損壞，因而騷擾告訴人之行為，係於密切
    接近之時間及同地實行，侵害同一告訴人之法益，各行為之
    獨立性極為薄弱，且係出於同一違反上開保護令及毀損之目
    的，依一般社會健全觀念，在時間差距上，顯難強予分開，
    應視為數個舉動之接續施行，合為包括之一行為予以評價，
    為接續犯。再被告對告訴人實施身體上不法之侵害，並向其
    為騷擾之行為，雖一行為同時有犯家庭暴力防治法第61條第
    1款及第2款之情形，惟法院依同法第14條第 1項（修正前同
    法第13條第 2項）規定核發保護令者，該保護令內之數款規
    定，均係保護令之內容，僅係將其違犯情形逐一列舉，如同
    時違反保護令內之數款規定，仍僅係違反一保護令罪，乃屬
    單純一罪。被告以一行為觸犯上開三罪名，為想像競合犯，
    應從一重之違反保護令罪處斷。爰審酌被告犯後坦承犯行，
    態度尚可，惟考量被告前曾於96年 7月間，因違反家庭暴力
    防治法案件，經臺灣臺東地方法院檢察署檢察官於96年8月9
    日，以96年度偵字第1737號案件為緩起訴之處分，緩起訴期
    間 2年，並命被告於緩起訴期間內，不得對告訴人為任何之
    騷擾、接觸、通話或其他聯絡行為，嗣於同年9月4日確定，
    現仍在緩起訴期間之事實，有臺灣高等法院被告前案紀錄表
    及上開緩起訴處分書各 1份在卷可憑，被告猶無視法院上開
    保護令及檢察官附條件緩起訴之禁令，僅因一時與告訴人發
    生爭執，竟無視夫妻情誼，仍對告訴人實施家庭暴力及騷擾
    之犯行，顯見其目無法紀，且駕車自告訴人後方追撞之，致
    告訴人受傷並損壞其機車之行為，已造成告訴人之心理恐懼
    與威脅，惡性非輕，兼衡其犯罪之動機、手段、所生之危險
    、犯罪時所受之刺激及其品行、生活狀況、智識程度等一切
    情狀，量處如主文所示之刑，並諭知易科罰金之折算標準。
    公訴人雖就被告上開犯行具體求處有期徒刑 8月，惟本院認
    以量處如主文所示之刑為適當，公訴人之求刑，尚屬過重，
    附此敘明。
據上論斷，應依刑事訴訟法第273條之1第1項、第299條第 1項前
段，家庭暴力防治法第61條第1款、第2款，刑法第11條前段、第
277條第1項、第354條、第55條、第41條第1項前段，刑法施行法
第1條之1第1項、第2項前段，判決如主文。
本案經檢察官乙○○到庭執行職務
中    華    民    國    97    年    3     月    31    日
                  刑事第四庭  法  官  劉正偉
以上正本證明與原本無異。
如不服本判決應於收受本判決後10日內向本院提出上訴書狀；上
訴書狀應敘述具體理由。未敘述上訴理由者，應於上訴期間屆滿
後20日內向本院補提理由書狀（均須按他造當事人之人數附繕本
）。「切勿逕送上級法院」。
告訴人或被害人對於本判決如有不服，請書具不服之理由狀，請
求檢察官上訴者，其上訴期間之計算係以檢察官收受判決正本之
日期為準。
                              書記官  王希文
中    華    民    國    97    年    3     月    31    日
附錄論罪科刑法條：
家庭暴力防治法第61條：
違反法院依第14條第1項、第16條第3項所為之下列裁定者，為本
法所稱違反保護令罪，處 3年以下有期徒刑、拘役或科或併科新
臺幣10萬元以下罰金：
一、禁止實施家庭暴力。
二、禁止騷擾、接觸、跟蹤、通話、通信或其他非必要之聯絡行
    為。
三、遷出住居所。
四、遠離住居所、工作場所、學校或其他特定場所。
五、完成加害人處遇計畫。
中華民國刑法第277條第1項：
傷害人之身體或健康者，處3年以下有期徒刑、拘役或1千元以下
罰金。
中華民國刑法第354條：
毀棄、損壞前二條以外之他人之物或致令不堪用，足以生損害於
公眾或他人者，處2年以下有期徒刑、拘役或5百元以下罰金。


司法院資訊處製作；財團法人民間司法改革基金會備份。
